【裁判字號】    97,消債更,690
【裁判日期】    971217
【裁判案由】    更生事件
【裁判全文】
臺灣臺南地方法院民事裁定           97年度消債更字第690號
債務人  甲○○
上列當事人聲請消費者債務清理事件，本院裁定如下：
    主    文
債務人甲○○自民國97年12月17日下午4時起開始更生程序。
    理    由
一、按債務人不能清償債務或有不能清償之虞，且無擔保或無優
    先權之債務總額未逾新臺幣（下同）1,200萬元者， 於法院
    裁定開始清算程序或宣告破產前，得向法院聲請更生。法院
    開始更生程序之裁定，應載明其年、月、日、時，並即時發
    生效力，消費者債務清理條例第3條、第42條第1項、第45條
    第1項定有明文。
二、本件債務人主張：債務人毀諾時每月收入約20,309元，負債
    總額為777,688元，均為無擔保或無優先權之債務。 債務人
    名下並無任何財產，負債顯然超過資產甚多，已達不能清償
    債務或有不能清償之虞之程度。債務人雖曾依照中華民國銀
    行公會會員辦理消費金融案件無擔保債務協商機制與各債權
    銀行成立協商，約定分80期，按月於每月10日支付11,312元
    ，至全部清償為止。然債務人97年1月2日與先生離婚，並約
    定各自扶養一女，加上當時工作收入不穩定，該月之協商款
    也不得不放棄，目前薪資約20,309元，需租屋及扶養長女。
    債務人僅係一般消費者，未曾從事營業，復未經法院裁定開
    始清算程序或宣告破產，爰向本院聲請更生等語。
三、債務人主張每月收入約20,309元， 負債總額為777,688元，
    均為無擔保或無優先權之債務。債務人名下並無任何財產。
    債務人曾於消費者債務清理條例施行前，與各債權銀行就無
    擔保債務成立協商，約定每月償還11,312元，共分80期。債
    務人債務人僅係一般消費者，未曾從事營業，業據提出債權
    人清冊、債務人之財產及收入狀況說明書、戶籍謄本、財政
    部台灣國稅局95年、96年度綜合所得稅各類所得資料清單、
    財政部台灣省國稅財產歸屬資料清單、財團法人金融聯合徵
    信中心當事人查詢個人資料（信用報告）、協議書、無擔保
    債務還款計畫書、勞保投保資料表，堪認債務人確已達不能
    清償債務或有不能清償之虞之程度。
四、按債務人對於金融機構因消費借貸、自用住宅借款、信用卡
    或現金卡契約而負債務，在聲請更生或清算前，應提出債權
    人清冊，以書面向最大債權金融機構請求協商債務清償方案
    ，並表明共同協商之意旨。債務人與金融機構協商成立者，
    不得聲請更生或清算。但因不可歸責於己之事由，致履行顯
    有重大困難者，不在此限，消費者債務清理條例第151條第1
    、5 項定有明文。債務人雖曾於消費者債務清理條例施行前
    ，與各債權銀行就無擔保債務成立協商，約定每月償還11,3
    12元，共分80期，然債務人每月收入僅約20,309元，而台灣
    省97年每月每人最低生活費係9,829 元，有內政部歷年最低
    生活費一覽表1份在卷可稽， 債務人每月所領之薪資扣除其
    最低生活費9,829元後， 已不足支付其之前與各債權銀行就
    無擔保債務成立協商所約定每月應償還之11,312元。債務人
    主張其係因不可歸責於己之事由，致履行上開協議顯有重大
    困難，堪予採信。
五、綜上所述，債務人僅係一般消費者，未曾從事營業，其已達
    不能清償債務或有不能清償之虞之程度，其中無擔保或無優
    先權之債務， 在1,200萬元以下，之前雖與各債權銀行達成
    協議，但因不可歸責於己之事由，致履行上開協議顯有重大
    困難，且未經法院裁定開始清算程序或宣告破產，又查無消
    費者債務清理條例第6條第3項、 第8條或第46條各款所定駁
    回更生聲請之事由存在，則債務人聲請更生，應屬有據，爰
    裁定如主文。
中    華    民    國    97    年    12    月    17    日
                        臺灣臺南地方法院民事第一庭
                                法  官  王 獻 楠
上為正本，係照原本作成。
本件不得抗告。
中    華    民    國    97    年    12    月    17    日
                                書記官  李 靜 怡


司法院資訊處製作；財團法人民間司法改革基金會備份。
